臺灣桃園地方法院刑事判決
110年度訴字第1376號
公  訴  人  臺灣桃園地方檢察署檢察官
被      告  湯智嘉



指定辯護人  公設辯護人 彭詩雯
上列被告因違反毒品危害防制條例案件，經檢察官提起公訴（11
0年度偵字第28521號），本院判決如下：
    主  文
乙○○販賣第三級毒品，共參罪，各處有期徒刑壹年，應執行有期
徒刑壹年拾壹月。緩刑伍年，緩刑期間付保護管束，並應於判決
確定後壹年內，向公庫支付新臺幣陸萬元，另應於緩刑期間向指
定之政府機關、政府機構、行政法人、社區或其他符合公益目的
之機構或團體，提供壹佰小時之義務勞務。
未扣案之犯罪所得新臺幣壹仟伍佰元沒收，於全部或一部不能沒
收或不宜執行沒收時，追徵其價額。
    事  實
一、乙○○明知4-甲基甲基卡西酮，屬毒品危害防制條例第2條第2
    項第3款所列管之第三級毒品，不得非法販賣，竟基於販賣
    第三級毒品4-甲基甲基卡西酮之犯意，於附表所示之時間、
    地點，每次以每包新臺幣（下同）500元之代價，將含有第
    三級毒品4-甲基甲基卡西酮之咖啡包1包，販賣予邱詠仁施
    用，共計3次。嗣邱詠仁於110年6月15日19時40分許，在其
    位於桃園市大溪區住處（詳細地址詳卷），因施用毒品咖啡
    包為警查獲，並於警詢時供述其毒品咖啡包來源為乙○○，復
    經警於110年7月20日19時17分許，通知乙○○至桃園市大溪區
    康莊路181號桃園市政府警察局大溪分局南雅派出所製作筆
    錄，乙○○坦承犯行而查獲。
二、案經桃園市政府警察局大溪分局報告臺灣桃園地方檢察署檢
    察官偵查起訴。
    理  由
一、證據能力部分：
  ㈠按被告以外之人於審判外之言詞或書面陳述，除法律有規定
    者外，不得作為證據，刑事訴訟法第159條第1項固有明文；
    惟被告以外之人於審判外之陳述，雖不符同法第159條之1至
    之4規定，而經當事人於審判程序同意作為證據，法院審酌
    該言詞陳述或書面陳述作成時之情況，認為適當者，亦得為
    證據；當事人、代理人或辯護人於法院調查證據時，知有第
    159條第1項不得為證據之情形，而未於言詞辯論終結前聲明
    異議者，視為有前項之同意，同法第159條之5亦定有明文。
    本件公訴人、被告乙○○及其辯護人於本院準備程序時均同意
    本院所引用之供述證據有證據能力（見本院卷第149頁），
    且於本院言詞辯論終結前均未聲明異議，經審酌本院所引用
    之供述資料作成時之情況，核無違法取證或其他瑕疵，認為
    以之作為證據為適當，均得做為證據。
  ㈡至於本判決所引用之非供述證據部分，與本案均有關連性，
    亦無證據證明係實施刑事訴訟程序之公務員以不法方式所取
    得，依刑事訴訟法第158條之4規定反面解釋，亦具證據能力
    。
二、認定犯罪事實之證據及理由：
  ㈠上開犯罪事實，業據被告乙○○迭於警詢、偵訊及本院審理中
    均坦承不諱，核與證人邱詠仁於警詢、偵查中之證述情節相
    符（見偵卷第21至25頁、第27至29頁、第91至93頁），並有
    路口監視器畫面翻拍照片、被告乙○○之手機翻拍照片在卷可
    稽（見偵卷第31至50頁），而證人邱詠仁施用向被告所購買
    之毒品咖啡包為警查獲後，經警對其採集之尿液，送驗結果
    確含有第三級毒品4-甲基甲基卡西酮成分，有內政部警政署
    刑事警察局110年8月4日刑鑑字第1100073811號鑑定書影本1
    紙在卷可證（見偵卷第103頁），足認被告前開任意性之自
    白，核與上揭事實相符，洵堪採信。
  ㈡從而，本案被告上開犯行，事證明確，應依法論罪科刑。
三、論罪科刑：
  ㈠按4-甲基甲基卡西酮為毒品危害防制條例所定之第三級毒品
    ，依法不得販賣。是核被告所為，係犯毒品危害防制條例第
    4條第3項之販賣第三級毒品罪。
  ㈡被告分別於附表所示之時間、地點，販賣含第三級毒品4-甲
    基甲基卡西酮之毒品咖啡包1包予邱詠仁3次，犯意各別、行
    為互殊，應予分論併罰。
  ㈢減輕之事由：
　⒈本件因被告之供述，因而查獲其毒品來源陳欣吟等情，有桃
    園市政府警察局大溪分局111年1月22日溪警分刑字第111000
    1496號函及所附警員邱冠婷之職務報告可佐（見本院卷第73
    至75頁），應依毒品危害防制條例第17條第1項規定減輕其
    刑。
　⒉又被告於警詢、偵查及本院準備程序、審理時均坦承上開販
    賣第三級毒品犯行，其於偵、審既均自白犯行，應依毒品危
    害防制條例第17條第2項規定減輕其刑。
　⒊再按刑法第59條規定犯罪之情狀顯可憫恕，認科以最低度刑
    仍嫌過重者，得酌量減輕其刑，此雖為法院依法得行使裁量
    之事項，然非漫無限制，必須犯罪另有特殊之原因、環境與
    情狀，在客觀上足以引起一般之同情，認為即予宣告法定最
    低度刑期，猶嫌過重者，始有其適用。是以，為此項裁量減
    輕其刑時，必須就被告全部犯罪情狀予以審酌，在客觀上是
    否有足以引起社會上一般人之同情，而可憫恕之情形，始謂
    適法（最高法院88年度台上字第6683號判決意旨可參）。查
    被告為本案販賣第三級毒品犯行時，僅年滿18歲，有個人戶
    籍資料在卷可查（見偵卷第15頁），而其販賣之對象只有邱
    詠仁1人，每次販賣數量不多，金額亦僅500元，犯罪情節與
    主觀惡性均與大量或長期販毒之大、中盤毒販，甚至跨國販
    運毒品之毒梟明顯有別，加之被告前並無任何犯罪紀錄，是
    本案雖已依毒品危害防制條例第17條第1項、第2項規定遞減
    輕其刑，但相較於被告犯行，仍屬法重情輕，客觀上足以引
    起一般同情，本院認縱科以最低刑度仍嫌過重，爰依刑法第
    59條規定酌減其刑。
　⒋被告有上開數種刑之減輕事由，爰依刑法第70條規定遞減之
    。
  ㈣爰審酌被告於案發時正值青年，不思以正途獲取所需，明知
    毒品危害身心甚鉅，且一經成癮，甚且影響社會治安，危害
    深遠，竟無視政府制定毒品危害防制條例杜絕毒品犯罪之禁
    令，恣意販賣第三級毒品欲藉以牟利，將助長施用毒品行為
    更形猖獗，致使施用毒品者沈迷於毒癮而無法自拔，直接戕
    害國民身心健康，間接危害社會、國家，所為實無足取；惟
    念其於本案之前並無犯罪紀錄，有臺灣高等法院被告前案紀
    錄表在卷可佐，又於偵、審均坦承犯行，頗具悔意，兼衡其
    販賣之毒品種類、數量、犯罪所得及其犯罪動機、目的、手
    段，及其於警詢中自述國中畢業之智識程度、家庭經濟狀況
    勉持（見偵字卷第7頁）等一切情狀，量處如主文所示之刑
    。
  ㈤附條件緩刑之諭知：
  ⒈按緩刑係附隨於有罪判決的非機構式之刑事處遇，其主要目
    的在達成受有罪判決之人，在社會中重新社會化之人格重建
    功能。再者，緩刑制度首重再犯罪的預防，唯有對受判決人
    本身有充分瞭解，例如依其過去生涯，可知犯罪行為人所曾
    接受的教育，從犯罪的狀態瞭解行為人的行為動機、目的，
    從犯罪後態度推知行為人對其行為的看法，從生活狀況與環
    境推測其將來的發展等，才能判斷其在緩刑期間，與之後的
    生活中是否會再犯罪。亦即藉由前述各種因素對犯罪行為人
    為整體評價，作為法院判斷該行為人是否適宜被宣告緩刑，
    以及進一步依據個案情況決定緩刑期間，及所應採取的積極
    協助措施，並將之作為緩刑宣告的負擔或條件（最高法院10
    1年度台上字第5586號判決意旨參照）。
  ⒉查被告前未曾受任何有期徒刑以上刑之宣告，此有臺灣高等
    法院被告前案紀錄表附卷可憑，本院審酌被告犯後業於警詢
    、偵訊及本院審理時均坦承犯行，犯後態度良好，顯有悔意
    ，及姑念其年紀尚輕，未曾受任何有期徒刑以上刑之宣告之
    前科紀錄，認被告經此偵審及科刑教訓，自當知所惕勉而無
    再犯之虞，本院綜核各情認上開有期徒刑之宣告，已足策其
    自新，其所宣告之刑，以暫不執行為適當，併依法諭知緩刑
    5年，以啟向上。
  ⒊又第三級毒品於我國青少年間之濫用情形，日益嚴重，顯已
    成為我國毒品犯罪之嚴重隱憂，縱然本院審酌上情，對被告
    依本案個案之情形而為緩刑之諭知，但為促使被告日後更加
    注意行為規範，勿再度犯罪，造成社會秩序危害，認應課予
    一定條件之緩刑負擔，期能從中記取教訓，爰依刑法第74條
    第2項第4、5款規定，命被告應於本案判決確定後1年內，向
    公庫支付6萬元，及命被告應於緩刑期間依執行檢察官命令
    ，向指定之政府機關、政府機構、行政法人、社區或其他符
    合公益目的之機構或團體提供100小時之義務勞務，併依刑
    法第93條第1項第2款規定，諭知被告應於緩刑期間付保護管
    束，以觀後效，並促其於緩刑期間徹底悔過。另被告上揭所
    應履行之義務，乃緩刑宣告附帶條件，依刑法第75條之1第1
    項第4款之規定，若違反上開負擔情節重大，足認原宣告之
    緩刑難收其預期效果，而有執行刑罰之必要者，得撤銷緩刑
    之宣告，希被告嚴格遵守規範，切勿自誤，附此說明。
四、沒收部分：
    按犯罪所得，屬於犯罪行為人者，沒收之；其沒收，於全部
    或一部不能沒收或不宜執行沒收時，追徵其價額；犯罪所得
    ，包括違法行為所得、其變得之物或財產上利益及其孳息，
    刑法第38條之1第1 項前段、第3項、第4項分別定有明文。
    查被告販賣毒品予證人邱詠仁所收取每次500元、3次共計1,
    500元之對價，屬被告之犯罪所得，應依上開規定宣告沒收
    ，於全部或一部不能沒收或不宜執行沒收時，追徵其價額。
據上論斷，應依刑事訴訟法第299條第1項前段，判決如主文。
本案經檢察官甲○○提起公訴，檢察官范玟茵、吳佳美到庭執行職
務。
中　　華　　民　　國　　111 　年　　10　　月　　25　　日
            刑事第十四庭  審判長  法　官      江德民
　　　　　　
　　　　　　                      法  官      吳天明
　　　　　　
　　　　　　                      法  官　    劉得為
以上正本證明與原本無異。
如不服本判決應於收受判決後20日內向本院提出上訴書狀，並應
敘述具體理由。其未敘述上訴理由者，應於上訴期間屆滿後20日
內向本院補提理由書(均須按他造當事人之人數附繕本)「切勿逕
送上級法院」。 
 　　　　　　　　　　　　　　　   書記官　　　林思妤　
中　　華　　民　　國　　111 　年　　10　　月　　25　　日
附錄本案論罪科刑依據之法條：
毒品危害防制條例第4條
製造、運輸、販賣第一級毒品者，處死刑或無期徒刑；處無期徒
刑者，得併科新臺幣3千萬元以下罰金。
製造、運輸、販賣第二級毒品者，處無期徒刑或10年以上有期徒
刑，得併科新臺幣1千5百萬元以下罰金。
製造、運輸、販賣第三級毒品者，處7年以上有期徒刑，得併科
新臺幣1千萬元以下罰金。
製造、運輸、販賣第四級毒品者，處5年以上12年以下有期徒刑
，得併科新臺幣5百萬元以下罰金。
製造、運輸、販賣專供製造或施用毒品之器具者，處1年以上7年
以下有期徒刑，得併科新臺幣1百50萬元以下罰金。
前五項之未遂犯罰之。
附表：
編號 販賣時間 販賣地點 1 110年6月間某日晚間某時 桃園市平鎮區中豐路與日星街（起訴書誤載為「日興街」）口之軍用品店旁騎樓 2 110年6月9日16時許 桃園市平鎮區中豐路與日星街口之軍用品店旁騎樓 3 110年6月13日12時許 桃園市平鎮區中豐路與日星街口之軍用品店旁騎樓